臺灣高等法院刑事判決　　　　　　　　　　　　九十一年度上更(二)字第七七三號
　　上　訴　人
　　即　被　告　乙○○
　　指定辯護人　本院甲○辯護人
右上訴人因違反毒品危害防制條例案件，不服臺灣板橋地方法院八十九年度訴字第一
六五一號，中華民國九十年三月一日第一審判決（起訴案號：臺灣板橋地方法院檢察
署八十九年度偵字第六八四九號），提起上訴，判決後，經最高法院第二次發回更審
，本院判決如左：
    主  文
原判決關於販賣第二級毒品部分撤銷。
乙○○連續販賣第二級毒品，累犯，處有期徒刑柒年陸月。扣案之第二級毒品安非他
命拾包（原總毛重壹佰拾柒點壹貳公克，總淨重壹佰拾點壹玖公克，驗餘總淨重壹
佰拾點零玖公克）沒收銷燬之；電子秤壹只、塑膠袋伍拾捌個均沒收。所得財物新
臺幣壹萬柒仟元沒收之，如全部或一部不能沒收時，以其財產抵償之。
    事  實
一、乙○○前因施用第二級毒品，經臺灣板橋地方法院判處有期徒刑三月確定，於民
    國八十五年十一月十九日執行完畢，猶不知悔改，竟意圖營利，基於概括之犯意
    ，自八十八年九月間起至八十九年三月中旬止（扣除八十八年十二月二十一日至
    八十九年一月二十一日，乙○○另案因施用安非他命經送觀察勒戒期間）以行動
    電話聯絡後，再約定交貨地點之方式，先後十次，在臺北縣三重市不詳地點之堤
    防邊、臺北縣三重市○○○路、及臺北縣淡水鎮○○路七十七巷二十八號乙○○
    原工作處等地，以一包一公克，每包新台幣（下同）一千元之價格，出售安非他
    命予已成年之簡鴻宇施用（施用毒品部分，經觀察勒戒後，由檢察官為不起訴處
    分在案），得款共計一萬元。並於八十八年九月底前後，在臺北縣三重市○○○
    路大同派出所旁，以一包一公克二千元之價格出售一包；於八十九年二月五日凌
    晨四時許，在臺北縣三重市○○路附近，以一包零點五公克二千元之價格出售一
    包；再於八十九年三月二十二日上午十一時許，在臺北市○○○路○段明德春天
    百貨公司旁，以一包零點五公克一千元之價格出售三包，予已成年之廖世全施用
    （施用毒品部分，另案執行強制戒治在案），先後三次共得款七千元。至八十九
    年三月二十二日下午五時許，廖世全在臺北縣三重市○○路○段二十七巷四號住
    處，為警查獲。旋據廖世全供出上情，警員始循線於同年月二十三日晚上八時三
    十分許，在臺北縣淡水鎮○○路七十七巷二十八號前逮獲乙○○，並扣得其所有
    之第二級毒品安非他命十包（原總毛重一百十七點一二公克，原總淨重一百十三
    點一九公克，取零點一公克化驗，驗餘總淨重一百十三點零九公克），及其所有
    供販賣安非他命所用之電子秤一只、預備供販賣安非他命所用之塑膠袋五十八個
    。
二、案經臺北市政府警察局大安分局報請臺灣板橋地方法院檢察署檢察官偵查起訴。
    理  由
一、訊之上訴人即被告乙○○固承認於八十九年三月二十三日晚上八時三十分許，在
    臺北縣淡水鎮，因持有安非他命為警查獲（同時查獲持有海洛因、大麻種子及含
    有大麻成分之煙絲部分已判決確定）之事實，然矢口否認有販賣安非他命予簡鴻
    宇、廖世全之犯行，辯稱：其所持有之安非他命係購入供自己施用所需云云。
二、惟查：
（一）販賣予簡鴻宇部分：
  １、簡鴻宇自八十八年九月間開始，以行動電話聯絡後，再約定交貨地點方式，先
      後十次，在臺北縣三重市不詳地點之堤防、三重市○○○路、及臺北縣淡水鎮
      ○○路七十七巷二十八號被告原工作處等地，以一包一千元之價格，向被告購
      買安非他命施用等情，已據證人簡鴻宇於彼所涉施用毒品案件之警訊、檢察官
      訊問時指述甚詳（見本院上訴卷第一八○至一八三頁附臺灣板橋地方法院檢察
      署八十九年毒偵字第三○六九號偵查卷筆錄影本），甚至於原審訊問時亦作相
      同之指證（見原審卷第三十頁）。而簡鴻宇因施用安非他命，於八十九年五月
      十一日經裁定送觀察勒戒後，經檢察官為不起訴處分確定之事實，亦有臺灣板
      橋地方法院八十九年度毒聲字第三一二三號刑事裁定及臺灣高等法院檢察署刑
      案紀錄簡覆表各一份附卷可憑（見本院上訴卷第一八四至一八五頁、第六十六
      頁），足見證人簡鴻宇於該段期間內有施用安非他命之自白非虛，彼稱向被告
      購買安非他命，應屬實情。
  ２、至於簡鴻宇向被告購買安非他命之時間、價格之陳述，於警訊時稱：由八十八
      年九月間開始，向被告購買安非他命約十次，每次金額、數量不定，最後一次
      為八十九年三月中旬某日上午十時，以二千元購買一公克（見本院上訴卷第一
      八○頁）。檢察官訊問時稱：彼至八十九年五月十一日檢察官訊問時止，施用
      安非他命之期間尚不及一年，所施用之安非他命均係向被告購買，每次約一千
      至一千五百元，約十次以上（見本院上訴卷第一八三頁）。在本案原審訊問時
      證稱：以一包一千元之價格，向被告購買數量不詳之安非他命十次（見原審卷
      第三十頁）。其中對於：
   (1) 購買之時間，究係始自八十八年九月間，或自八十九年五月十一日往前推算一
      年間？所述固有所出入。惟徵諸證人簡鴻宇自白施用安非他命之期間達一年之
      久，為時非短，實難期能具體指出購買之時間，且八十八年九月間，仍在八十
      九年五月十一日往前推算中一年中。故簡鴻宇雖未能具體供述購買之詳細時間
      ，與常情並無違悖，不得依此即認彼所為向被告購買安非他命之證詞不可採。
      且為免被告執此質疑證人簡鴻宇證詞之真實性，本件簡鴻宇購買安非他命之期
      日，應客觀認定為始自八十八年九月間，最後一次則係在八十九年三月中旬。
      又上開期間內，被告曾因施用安非他命，經臺灣板橋地方法院裁定自八十八年
      十二月二十一日送觀察勒戒後，至八十九年一月二十一日始出所，並經臺灣板
      橋地方法院檢察署檢察官為不起訴處分之事實，為被告所自承，且有臺灣高等
      法院檢察署刑案紀錄簡覆表及本院被告全國前案紀錄各一份附卷可憑（見第六
      八四九號偵查卷第十頁、原審卷第六頁、本院上訴卷第十五頁）。因簡鴻宇未
      能具體指陳購買安非他命日期，則於前開認定之八十八年九月間至八十九年三
      月中旬期間，自應扣除被告送觀察勒戒期間，始符事實。檢察官依簡鴻宇於前
      開訊問時所稱：我至八十九年五月十一日檢察官訊問時止，施用安非他命之期
      間尚不及一年，所施用之安非他命均係向被告購買云云，即認定被告販賣時間
      之始在八十八年五月間，自有未合。
   (2) 有關所販賣之安非他命數量及價格部分，雖有一包一千元、一千五百元、二千
      元不等之說詞，然查安非他命如一般商品，端視供需情形決定市場價格，簡鴻
      宇向被告購買之時間已逾半年，其間價格難免有所波動。是有關數量及價格，
      自應從最有利被告之標準，即以一公克一包，每包一千元為認定。而次數部分
      ，亦應依所述最低次數即十次為準，檢察官起訴認係十餘次，且價金認係一千
      元至一千五百元，尚屬誤會。據此計算，被告販賣安非他命予簡鴻宇所得價金
      ，應為一萬元。
（二）販賣予廖世全部分：
  １、廖世全曾先後向被告購買安非他命施用，計三次，分別於八十八年九月底左右
      ，在臺北縣三重市○○○路大同派出所旁，買一包一公克二千元；於八十九年
      二月五日凌晨四時許，在臺北縣三重市○○路附近，買一包零點五公克二千元
      ；再於八十九年三月二十二日上午十一時許，在臺北市○○○路○段明德春天
      百貨公司旁，以一包零點五公克一千元之價格買三包等情，已據證人廖世全於
      八十九年三月二十二日為警查獲彼涉施用毒品案件之警訊時指述甚詳（見第六
      八四九號偵查卷第十二頁），甚至於原審訊問時亦作相同之指證（見原審卷第
      二十八至二十九頁）。而廖世全確因施用安非他命，先後經裁定送觀察勒戒、
      強制戒治之事實，亦有臺灣板橋地方法院八十八年度毒聲字第六三二二號刑事
      裁定及臺灣高等法院檢察署刑案紀錄簡覆表各一份附卷可憑（見本院上訴卷第
      一七三頁、第七十三頁），足見證人廖世全於該段期間內有施用安非他命之自
      白非虛，彼稱向被告購買安非他命，亦非無據。
  ２、次查，本案係警員依廖世全之指證，循線查獲被告，而被告於警訊時對於廖世
      全指述，曾於前開時間，向其購買安非他命三次之事實，亦供承不諱（見第六
      八四九號偵查卷第十頁），益見證人廖世全之指證不虛。至於證人廖世全於本
      案檢察官訊問時，雖稱曾購買四次，前三次均買一千元，第四次買三千元（見
      第六八四九號偵查卷第六十七頁背面）；對於購買之價格部分，於原審時指稱
      ：一公克一千元，買一、二千元（見原審卷第二十八頁）云云，所述未見一致
      。然查廖世全於原審又稱：彼在警訊時之陳述實在（見原審卷第二十九頁）。
      且查，證人廖世全於警訊時已詳述購買之時間、數量、價格，並對於第二次購
      買時何以價格較貴一事提出說明，稱當天為農曆年，安非他命漲價等情（見第
      六八四九號偵查卷第十二頁），而八十九年二月五日確為農曆春節，則廖世全
      之說明自有根據。故本案有關販賣予廖世全之數量、價格及次數，自應依廖世
      全與被告於警訊時一致之陳述而為認定。據此計算，被告販賣安非他命予廖世
      全所得價金，應為七千元。
（三）被告於八十九年三月二十三日晚上八時三十分許，在臺北縣淡水鎮○○路七十
      七巷二十八號經警查獲其持有安非他命十包、電子秤一只、塑膠袋五十八個之
      事實，有該十包安非他命、電子秤及塑膠袋扣案可憑。其中安非他命粉末十包
    ，經送鑑定結果，均呈甲基安非他命陽性反應，原總毛重一百十七點一二公克
      ，原總淨重一百十三點一九公克，取零點一公克化驗，驗餘總淨重一百十三點
      零九公克，有臺北市政府警察局八十九年七月三日市鑑毒字第○三二號鑑驗通
      知書一紙在卷可稽（見第六八四九號偵查卷第五十三頁）。另卷查，依被告於
      偵查中所供其買進安非他命之價格，一公克核算僅約六百四十元，甚至以現金
      大量買進時，價格更低，乃竟以高於買進之價格出售予之簡鴻宇、廖世全，已
      如前述，則被告有販賣安非他命圖利之事實，亦可認定。有關電子秤及塑膠袋
      ，被告於本院上訴審審理時及更審中，分別以其每日須施用安非他命三至四次
      ，數量龐大，為免購買時，對方給付數量不足，因此買電子秤過磅，又為攜帶
      方便，故購買塑膠袋以利分裝攜帶云云置辯。然查，被告被查獲之際，前開物
      品均置放在其所攜帶之背包內，已據被告坦認在案（見第六八四九號偵查卷第
      八頁背面）。若謂其係以塑膠袋分裝供己施用，則依一般經驗法則，市場所出
      售之塑膠袋理應為整數（即數十個或數百個裝），不可能有「五十八個裝」之
      塑膠袋，因此，扣案之塑膠袋並非當日所購買，被告隨身攜帶大量空塑膠袋，
      亦非為利自己施用之便所為，應可認定屬實。次查，被告於警訊之初，已承認
      各項物品均為其所有，塑膠袋是用來分裝安非他命，再用電子秤秤重準備出售
      等語（見第六八四九號偵查卷第九頁背面）。雖於檢察官初訊時翻異前詞，改
      稱不知何人所有（見第六八四九號偵查卷第二十五頁背面），惟於原審及本院
      則又坦稱電子秤及塑膠袋為其所有（見原審卷第八十頁、本院上訴卷第二十五
      、一九六、一九九頁），則各該物品為其所有，應可認定。
（四）被告雖另辯以：其曾遭警刑求，警訊之自白非出於其自由意志所為云云。然查
      ，被告於八十九年三月二十四日檢察官初訊時，即否認警訊自白之真實性，但
      並未提出曾遭刑求之抗辯；至檢察官聲請羈押，經臺灣板橋地方法院法官於同
      日訊問時，始稱警員以電擊棒電其臀部、打其胸部、臉部云云，旋經法官命其
      出示受傷處，當場勘驗其身體臀部、手部及胸部等，並無外傷，有相關筆錄附
      卷可參（見第六八四九號偵查卷第二十五頁背面至第二十六頁、第四十頁背面
      ）。刑求之說，實屬無據，被告於本院訊問時再聲請訊問葉國鴻、江中文，擬
      證明被告確遭警刑求，已無必要，併此敘明。另查，廖世全於原審審理時證述
      ，伊在警局作證時，被警察刑求，所以說有向被告買安非他命，實際上係和被
      告合資購買等語（見原審卷第六十三頁）；於本院調查中亦陳稱在警局警員為
      命其指認被告而對伊刑求云云，並稱伊係與被告共同向阿南購買毒品並未向被
      告購買等語。惟廖世全並未能提出被刑求受傷或驗傷等證據以供調查，且據查
      獲被告及廖世全之警員葉宣岑於本院調查中到庭證稱：「我在八十九年三月二
      十二日在三重市○○路查獲證人廖世全及二十三日於淡水鎮○○路查獲被告乙
      ○○。」「筆錄是許振和做的，當時我們到廖世全家附近埋伏，廖打開門丟出
      贓物，被我們查獲，所以我們並沒有打他、威脅他。至於查獲被告當時，被告
      看到我們就跑，被我們其中一名警員攔下來，當場查獲他身上有毒品，他無法
      抵賴，我們也沒有打他、威脅他」「我們真的沒有打被告，我們根據廖世全供
      述而去埋伏」（見本院九十一年六月四日訊問筆錄），及製作警訊筆錄警員許
      振和證稱：「沒有刑求廖世全等語，雖廖世全當庭又稱：「在庭的許振和沒有
      刑求我，是另一較胖的警員，姓名我不知道，要我交出上手才打我的」，而許
      振和對此則證稱：「是有一位葉宣岑較胖，製作筆錄時，全組警員都在，沒有
      人打他。」（以上見本院九十一年六月十八日訊問筆錄），是亦難認警員有刑
      求之情事，另參之廖世全於警訊後將近五月之久後，於八十九年八月十五日檢
      察官訊問時猶陳稱向被告購買安非他命等情（見第六八四九號偵查卷第八十六
      頁背面），於八十九年十二月一日原審訊問中，亦證稱向被告購買安非他命（
      見原審卷第二十八頁），足認其於警訊中所稱向被告購買安非他命等情，核與
      事實相符，可以採信。而其於本院調查中空言稱因檢察官叫伊警訊筆錄怎樣講
      就怎樣講，及其在原審因為警訊、檢察官訊問時都這樣講，就一路這樣講下來
      云云，均難據以為推翻其不利於被告之供陳，且參之廖世全於原審審理中所為
      前開刑求之抗辯，當時被告並在庭，則顯然證人係在被告面前為迴護被告，而
      翻異以前之供述，所為不實之抗辯，核與所辯稱係與被告共同向阿南購買，未
      向被告購買云云，均屬迴護被告之詞，不足採為有利於被告之認定。
（五）另查，本件事證已明，已如前述，被告聲請傳喚證人葉國鴻，證明簡鴻宇、廖
      世全情形與葉國鴻同，都是被警要求指認被告云云。然葉國鴻於另案警訊時並
      未指認曾向被告購買安非他命（見本院上訴一四００卷第一一七、一一八頁）
      ，於本院前審訊問時雖證稱﹕獲案後警察曾要我指認乙○○，並說若不指認要
      對我刑求云云（見院同上卷第一四三頁），然亦證稱﹕未向乙○○購買安非他
      命等語（見同上卷第一四三頁）。亦即葉國鴻未曾指稱向被告購買安非他命，
      此與簡鴻宇、廖世全者，並不相同，縱訊問葉國鴻，亦不足影響本案事實之認
      定，自無必要，附此敘明。
（六）綜上所述，被告所辯，無非事後卸責飾詞，不足採信，其有右開販賣安非他命
      之犯行，事證業臻明確，堪以認定，應依法論科。
三、按安非他命為毒品危害防制條例第二條第二項第二款所定之第二級毒品，核被告
    先後販賣安非他命予簡鴻宇十次、廖世全三次，所為均係犯毒品危害防制條例第
    四條第二項之販賣第二級毒品罪。被告先後多次犯行，時間緊接，手段相若，而
    犯同一罪名，顯係基於概括之犯意為之，為連續犯，應依刑法第五十六條規定以
    一罪論，並就法定刑除無期徒刑部分外加重其刑。其販賣前後持有之低度行為應
    為販賣之高度行為吸收，不另論罪。公訴人雖認被告係自八十八年五月間起，開
    始有販賣安非他命之犯行，且販賣十餘次予簡鴻宇，惟本院認被告係自八十八年
    九月間起，始有販賣安非他命之犯行，且被告於十二月二十一日至八十九年一月
    二十一日間亦無販賣之犯行，及販賣予簡鴻宇之次數為十次，已如前述，起訴事
    實超過本院事實欄所認定之部分，不能證明被告犯罪，惟因檢察官認此部分之事
    實與前述判決有罪部分有連續犯之裁判上一罪關係，爰不另為無罪之諭知。查被
    告曾於八十五年間因施用安非他命案件，經臺灣板橋地方法院判處有期徒刑三月
    確定，於同年十一月十九日易科罰金執行完畢，有卷附之臺灣高等法院檢察署刑
    案紀錄簡覆表及本院被告全國前案紀錄表在卷可憑，其於執行完畢五年以內再犯
    有期徒刑以上之本罪，為累犯，應就法定刑除無期徒刑部分外加重其刑，並遞加
    重之。
四、原審據以論罪科科，固非無見，惟查：原判決(一)認被告係自八十八年五月間起即
    有販賣安非他命之犯行；(二)對起訴書所指被告販賣予簡鴻宇超過十次部分，究否
    成立犯罪，未明確論敘；(三)對於扣案之安非他命之數量，未依據鑑定結果認定；
    (四)對被告販賣毒品所得未依毒品危害防制第十九條第一項之規定為沒收、抵償之
    諭知。均有未合，被告上訴意旨否認犯罪，所陳固無理由，然原判決既有可議，
    自應由本院將原判決關於販賣第二級毒品部分撤銷改判。爰審酌被告前有多次違
    反麻醉藥品管理條例及毒品危害防制條例之前科（見卷附前案紀錄表），品行非
    佳、販賣安非他命在圖利之犯罪動機，連續多次販賣安非他命予他人影響他人身
    心健康並易生治安問題，所生危害非輕，所得財物尚非眾多及犯罪後未坦承犯行
    之態度等一切情狀，量處如主文第二項所示之刑。
五、扣案之安非他命十包（原總毛重一百十七點一二公克，原總淨重一百十三點一九
    公克，取零點一公克化驗，驗餘總淨重一百十三點零九公克，包裝無從析離），
    為毒品危害防制條例第二條第二項所定之毒品，應依同條例第十八條第一項前段
    之規定，宣告沒收銷燬。
六、扣案之塑膠袋五十八個係被告所有預備供販賣安非他命所用之物，爰分別依刑法
    第三十八條第一項第二款之規定宣告沒收。
七、扣案之電子秤一只係被告所有供販賣安非他命所用之物；另被告販賣安非他命所
    得財物共一萬七千元，均應依毒品危害防制條例第十九條第一項之規定沒收之。
    其中所得財物一萬七千元，如全部或一部無法沒收時，以其財產抵償之。
據上論斷，應依刑事訴訟法第三百六十九條第一項前段、第三百六十四條、第二百九
十九條第一項前段，毒品危害防制條例第四條第二項、第十八條第一項前段、第十九
條第一項，刑法第十一條、第五十六條、第四十七條、第三十八條第一項第二款，判
決如主文。
本案經檢察官鍾鳳玲到庭執行職務。
中      華      民      國    九十一    年      十一      月    十二    日
                              台灣高等法院刑事第七庭
                                  審判長法  官  吳  啟  民
                                        法  官  蘇  隆  惠
                                        法  官  林  瑞  斌
右正本證明與原本無異。
如不服本判決應於收受送達後十日內向本院提出上訴書狀，其未敘述上訴之理由者並
得於提起上訴後十日內向本院補提理由書（均須按他造當事人之人數附繕本）
                                        書記官  丁  淑  蘭
中    華    民    國     九十一   年      十一      月       十二       日
附錄本判決論罪科刑法條：
毒品危害防制條例第四條第二項
製造、運輸、販賣第二級毒品者，處無期徒刑或七年以上有期徒刑，得併科新臺幣七
百萬元以下罰金。
